臺灣高等法院臺中分院刑事判決　　　　　　　　　　九十一年度上易字第三一一號
　　上訴人即
　　被　　　告　乙○○
右上訴人因妨害自由案件，不服臺灣彰化地方法院九十年度易字第一五七七號中華民
國九十年十二月二十五日第一審判決（起訴案號：臺灣彰化地方法院檢察署年度偵字
第六六九二號），提起上訴，本院判決如左：
      主  文
原判決撤銷。
乙○○無罪。
    理  由
一、公訴意旨略以：被告乙○○於出賣並移轉坐落彰化縣員林鎮○○段三四０、三四
    ０－一、三四０－二號基地及同段四九建號即門牌彰化縣員林鎮萬年巷四二之六
    號房屋予告訴人丁○○後，要求丁○○給付補償金不成，竟基於強制之犯意，僱
    請不知情之司機甲○○，駕駛五Ｇ－六八九號大貨車，於民國（下同）九十年七
    月二十三日上午九時三十分許，載運廢棄瀝青至前揭萬年巷四二之六號丁○○共
    有房屋之大門前傾倒、堆放，使丁○○無法駕駛車輛進出，以此強暴方式，妨害
    丁○○行使權利，因認被告涉有刑法第三百零四條第一項之強制罪嫌云云。
二、按刑法第三百零四條第一項強制罪，係以強暴、脅迫使人行無義務之事或妨害他
    人行使權利為要件，故強制罪須以行為人以強暴、脅迫方式為之，所謂強暴，係
    指以有形之實力不法加諸於人，又強制罪，須行為人出於強暴或脅迫之方法始足
    當之，苟行為人非出於強暴或脅迫之方法，除與其他犯罪構成要件相符，可另成
    立其他罪名外，自不能成立本罪，最高法院八十五年度易字第七０九號、八十七
    年訴字第一二０六號著有判決可資參照。
三、本件公訴人認上訴人即被告涉有右揭犯行，無非以被告與告訴人丁○○因買賣房
    屋發生糾紛，竟引領證人甲○○，將廢棄瀝青傾倒在告訴人右揭住處大門前，致
    使告訴人及車輛等出入不便為主要論據。惟訊據被告乙○○堅決否認有以強暴方
    式妨害人行使權利之犯行，辯稱伊僱請甲○○傾倒、堆放廢棄瀝青之地點，係在
    丁○○房屋大門口之一座橋上，該座橋係伊所建造，並未出賣予丁○○，且甲○○傾倒、堆放廢棄瀝青時，丁○○不在現場，被告並未對之施以強暴、脅迫，自
    無妨害自由之可言等語。經查：本件被告委請不知情之甲○○以大貨車載運廢棄
    瀝青至告訴人右揭住處大門前之系爭橋上傾倒等情，固據被告供承在卷，復據告
    訴人及證人甲○○證述屬實，並有照片六張可稽，惟告訴人警訊中指稱「我於九
    十年二月向乙○○購買位彰化縣員林鎮萬年巷四二之六號住宅，買賣契約交易完
    成銀貨兩訖，但因乙○○心有不悅屢次向我要求七十萬元補償金，．．」，「．
    ．，而當時甲○○告訴我，是在一旁因乙○○叫他傾倒的（當時乙○○坐在一旁
    紅色自小貨車上），我便用手招著乙○○到場，而乙○○不一會兒使逃走。」（
    警訊筆錄第三頁背面、第四頁），足見被告僱用甲○○以大貨車載運廢棄瀝青至
    告訴人右揭大門前之橋上傾倒係因雙方買賣發生爭執所致，且傾倒時告訴人並未
    在場，被告並未對特定人為妨害其權利之行使，嗣經告訴人發現，被告迅即離去
    ，益見被告主觀上尚難認有強暴、脅迫妨害他人行使權利之故意。且上開被堆放
    廢棄瀝青之橋樑，是座落於員林鎮○○段第三三九之一號土地上，該筆地為被告
    當初以江武璋之名義買受座落員林鎮○○段第三四０號土地，以江武璋之名義申
    請造橋，實際使用人及起造人為被告，後江武璋將第三四０號土地持份過還被告
    之配偶陳秀鑾，民國九十年二月二十四日上訴人之配偶才將第三四０、三四０之
    一、三四０之二號等三筆土地之持份各十二分之五，出賣予高玉愛，經高玉愛登
    記與告訴人及蘇志郎各二十四分之五，有不動產買賣契約書、土地登記謄本各一
    份附卷可稽，依據買賣契約書之補充約款第五條約定，本買賣標的係指土地座落
    員林鎮○○段第三四０、第三四０之一、三四０之二之使用權利範圍內，對於圍
    牆內之水利用地使用權利由甲方自理，座落圍牆外屬水利用地之同段第三三九之
    一號土地上之系爭橋樑，並不包括在內，有不動產買賣契約書影本在卷可稽（原
    審卷二十三至二十七頁），益見本件被告所為顯屬民事契約糾葛之問題。
四、綜上所述，本件應屬民事糾紛，核與刑法第三百零四條第一項強制罪之構成要件
    尚屬有間。此外，復查無其他積極證據足以證明被告確有上開犯行，自應為無罪
    之諭知。原審疏未詳查，遽予論罪科刑，尚有未洽，被告上訴意旨指摘原判決不
    當，為有理由，應由本院將原判決撤銷改判，另為無罪之諭知。
據上論結，應依刑事訴訟法第三百六十九條第一項前段、第三百六十四條、第三百零
一條條第一項前段，判決如主文。
本案經檢察官丙○○到庭執行職務。
中      華      民      國      九十一   年       四      月    十六    日
                                    臺灣高等法院臺中分院刑事第十庭
                                          審判長法  官  林  照  明
                                                法  官  蔡  名  曜
                                                法  官  盧  江  陽
右正本證明與原本無異。
不得上訴。
                                                書記官  陳  妙  瑋
中      華      民      國      九十一   年       四      月     十八   日
                                                                        Ｉ
